最高法院民事判決　　　　　　　　　 109年度台上字第2783號
上　訴　人　王福源
訴訟代理人　何永福律師
被 上訴 人　捷祺醫療儀器有限公司

法定代理人　蕭來春
訴訟代理人　張巧妍律師
上列當事人間請求給付營運損失等事件，上訴人對於中華民國10
8年8月8日臺灣高等法院臺南分院第二審判決（106年度上字第16
5號），提起上訴，本院判決如下：
    主  文
原判決關於駁回上訴人就第一審命其給付新臺幣二百十一萬二千
五百六十八元本息之上訴及該訴訟費用部分廢棄，發回臺灣高等
法院臺南分院。
    理  由
本件被上訴人主張：
㈠兩造於民國99年12月31日簽訂買賣協議書（下稱系爭買賣協議
  ），約定除祥太醫院二樓洗腎中心（下稱系爭洗腎中心）於10
  7 年12月31日前之經營權由上訴人保留外，其餘經營權均出售
  予伊，伊則自100 年1月1日起至101年6月30日止回聘上訴人為
  祥太醫院院長。惟上訴人因違反健保規定，致以上訴人為負責
  醫師之祥太醫院，遭行政院衛生署中央健康保險局（現改制衛
  生福利部中央健康保險署，下稱健保署）處以自101 年9月1日
  起至同年11月30日止停止醫療業務之健保特約，該期間之醫事
  服務費用不予支付。嗣上訴人於院長聘職屆滿後，並未即時辦
  理醫院之歇業申請及將其執業登錄登出，伊於101年7月19日以
  新負責醫師之祥太醫院申請之健保新特約，亦遭健保署以醫院
  於101年7月19日至同年月25日容留違規核處停約尚未執行之上
  訴人為由，核定該登錄期間不予特約，致該期間之全院營運費
  用皆不給付，伊因此受有無法請領上開期間門診、住診健保款
  新臺幣（下同）依序為21萬4410元、120萬8654元，合計共142
  萬30 64元之損失。
㈡上訴人於100年1月出具承諾書（下稱系爭承諾書），承諾於祥
  太醫院出租二樓部分予佳特透析服務公司台灣分公司（下稱佳
  特公司）營運期間，承擔系爭洗腎中心所衍生之費用及成本，
  惟就101年8月份之應收費用尚欠50萬6257元未給付。另上訴人
  因離職，由伊代為營運101 年8、9月之系爭洗腎中心業務，支
  出員工薪金及修繕費合計共18萬3247元，亦應由上訴人負擔等
  情。
㈢爰依系爭買賣協議、承諾書等法律關係，求為命上訴人給付21
  1 萬2568元，及自起訴狀繕本送達翌日起至清償日止，按年息
  5%計算利息之判決（被上訴人於第一審請求上訴人賠償門診、
  住診健保款之損失超過142 萬3064元【即28萬9176元】本息部
  分，經原審改判駁回其訴後，因不得聲明不服而確定）。
上訴人則以：伊任職於祥太醫院至101年7月19日（原判決誤載
  為20日），健保署於伊離職後對於祥太醫院所為之裁罰，與伊
  無關。被上訴人疏未向衛生局辦理歇業，復未於同年月26日前
  簽發離職證明書，致伊無法辦理執業登錄註銷，伊並無可歸責
  事由。被上訴人並無代伊營運系爭洗腎中心之必要與權利，縱
  有代營運，被上訴人於代營運期間所得獲利400 萬元，應歸伊
  取得，伊自得以之與被上訴人之請求為抵銷抗辯等語，資為抗
  辯。
原審就上開部分維持第一審所為上訴人敗訴判決，駁回其上訴
  ，係以如下理由，為其判斷之基礎。
㈠兩造於99年12月31日簽訂系爭買賣協議，約定祥太醫院除系爭
  洗腎中心於107 年12月31日前之經營權由上訴人保留外，其餘
  之經營權均出售予被上訴人；上訴人並保證其在祥太醫院及其
  附設護理之家成立後，迄至被上訴人100 年1月1日接手經營前
  ，並無任何侵占、背信或其他不法情事。兩造於同日並簽訂院
  長、顧問聘僱約定書，約定被上訴人自100年1月1日起至101年
  6 月30日止回聘上訴人為院長。上訴人則於100年1月出具系爭
  承諾書，承諾自100年1月1日起至107年12月31日止，有關祥太
  醫院出租二樓部分於佳特公司營運期間，擔保相關費用之負擔
  、繳納。又上訴人於97年及98年間涉嫌詐欺，健保署核定對於
  祥太醫院追扣醫療費用及違約處分，為兩造所不爭。
㈡系爭買賣協議約定之買賣標的物，關於將系爭洗腎中心之經營
  權除外者，乃因上訴人將系爭洗腎中心以每月租金20萬元出租
  予佳特公司經營洗腎業務，租期至107 年12月31日止；被上訴
  人預期買受祥太醫院後，系爭洗腎中心得以繼續出租予佳特公
  司經營，且因系爭洗腎中心屬於祥太醫院門診之一部分，為確
  保該業務之持續及獲利，要求上訴人應擔保配置相關人員及設
  備，並依規定向主管機關申請執業登錄，乃於100 年1月1日起
  至101年6月30日止回聘上訴人為院長。故系爭買賣協議之約定
  真意，係以佳特公司於107 年12月31日以前得繼續在二樓經營
  洗腎業務為前提。
㈢上訴人於97年及98年間涉嫌詐欺，健保署核定對於祥太醫院追
  扣醫療費用及違約處分，因上訴人自101年7月19日至同年月25
  日仍執業登錄於祥太醫院，健保署認定祥太醫院於該期間容留
  違規核處停約尚未執行之上訴人，祥太醫院之該期限內全院營
  運費用皆不給付。足認祥太醫院因健保署於上述期間不予特約
  ，無法請領此期間之健保給付，確為上訴人之行為所致。被上
  訴人前曾申請辦理醫院歇業及負責人變更乙事，惟經上訴人向
  衛生局聲明撤回申請，致無法辦理；又因兩造有關健保給付等
  費用尚未結算，雙方遂於101 年7月7日就系爭買賣協議訂立補
  充條款，其後上訴人始同意辦理祥太醫院負責人變更及費用結
  算。上訴人之執業登錄註銷，並非被上訴人單方所得辦理，依
  健保署南區業務組105年5月函示可知，祥太醫院自101年7月19
  日至同年月25日因上訴人遲未註銷執業登錄，致該期間之全院
  營運費用皆不給付，被上訴人自得請求上訴人給付101年7月19
  日至同年月25日之全院門診、住診醫療費用。
㈣依卷附之101年8月應收費用明細、醫療費用統計表、住診費用
  明細表、祥太醫院函檢送之住院醫療費用收據、住院伙食費用
  收據、病歷及兩造之會計林麗玉、楊祝美會算確認之請款單，
  可知祥太醫院101年7月19日至25日未計核減率前應得之門診及
  住診健保款分別為27萬620元、144萬1620元。依證人蒲德貴、
  方景霖之證述，祥太醫院於上開期間內實際並未向病患收取費
  用。本件係因可歸責於上訴人之事由致健保署不支付健保款，
  故住診費用健保核減率應以101年7月1日至同年月20日之16.16
  % ，始為合理；經計算結果，被上訴人得請求上開期間之門診
  健保款、住診健保款依序為21萬4410元、120 萬8654元，合計
  共142萬3064元。
㈤被上訴人主張：上訴人101 年8、9月間未依約履行由佳特公司
  經營系爭洗腎中心業務，而由伊代為營運，合計支出①員工薪
  金4 萬4300元、②修繕費、送風機維修費、水電維修費等13萬
  8947元，合計①、②共18萬3247元，業據其提出祥太醫院工作
  人員每週工作時間表、報價單、估價單、工程估價單為證，及
  兩造會計林麗玉及楊祝美核帳後簽認之請款單可參，並經證人
  陳炳釧、方景霖及李穗倫證述明確。另上訴人應負擔101年8月
  份系爭洗腎中心衍生費用114萬5802元，扣除預付之9月租金、
  醫師薪資、勞健保費用後，尚有50萬6257元並未支付者，亦有
  卷附之101年8月應收費用明細可參。被上訴人自得依系爭承諾
  書，請求上訴人支付上開費用。
㈥從而，被上訴人依系爭買賣協議及系爭承諾書之法律關係，求
  為命上訴人給付211萬2568元本息，為有理由。
本院廢棄原判決之理由：
㈠按當事人提出或援用之證據，法院依法調查後，應斟酌全辯論
  意旨及調查證據之結果，依自由心證判斷事實之真偽，並在終
  局判決理由項下記明該證據與應證事實之關聯如何，能否採為
  證明事實之用，及取捨之原因如何等得心證之理由。否則，即
  屬民事訴訟法第469條第6款所謂判決不備理由。
㈡查依系爭買賣協議之約定，上訴人係以1 億3693萬元出售祥太
  醫院之經營權全部（不包括上訴人與佳特公司在107 年12月31
  日以前合作之洗腎業務）、醫療機器設備及生財器具，及其名
  下所有不動產（見一審卷㈠第19頁）；上訴人出具之系爭承諾
  書，固載明自100年1月1日至107年12月31日止佳特公司承租祥
  太醫院二樓營運洗腎業務期間，承諾擔保相關事項（租金20萬
  元、配置相關人員及設備並負擔所需費用及服務標準、洗腎室
  所衍生之費用，應收取合理費用或自行負擔繳納），惟並無同
  意被上訴人於該期間內得代為經營系爭洗腎中心業務之明文（
  一審卷㈠第33頁）。上訴人抗辯被上訴人就系爭洗腎中心業務
  並無代為營運之權利，原審未遑詳查系爭承諾書所稱負擔費用
  之範圍，除使用已出售予被上訴人之祥太醫院二樓建物、相關
  醫療機器設備及生財器具之對價以外，尚有何費用，逕認被上
  訴人即得依系爭承諾書請求返還相關費用，尚嫌速斷。況系爭
  承諾書既無同意被上訴人代為營運系爭洗腎中心之明文，原審
  所為被上訴人得代為營運之推論，復並未說明其理由，略嫌有
  理由不備之虞。
㈢又兩造不爭執祥太醫院之系爭洗腎中心於107 年12月31日以前
  之經營權仍由上訴人保留之事實，上訴人於原審抗辯：被上訴
  人自101 年9月1日起至同年11月30日止倘有權代為營運，於該
  期間內因代營運收取之400 萬元收入應歸伊取得，伊得以該收
  入與被上訴人之請求為抵銷等語（見原審卷㈢第207 頁），自
  屬其重要防禦方法；被上訴人於原審陳稱：8 月份應收費用是
  上訴人可領取的健保款，同意8 月份可在本案抵銷等語，卷附
  之健保署覆函亦謂：祥太醫院於101年7月21日至同年11月30日
  期間申請洗腎門診之醫療費用計2,996,396點，申報之同年8月
  份門診洗腎費用為20萬808元（見原審卷㈡第375、397至401頁
  ）。原審並未調查審認於被上訴人代為營運系爭洗腎中心業務
  期間，應歸上訴人取得之健保費收入為何？是否係上訴人抗辯
  之400 萬元？上訴人得主張抵銷抗辯之金額若干，乃逕為其不
  利之判決，亦有可議，並有理由不備之違誤。上訴論旨，指摘
  原判決違背法令，求予廢棄，非無理由。
據上論結，本件上訴為有理由。依民事訴訟法第477條第1項、
  第478條第2項，判決如主文。
中    華    民    國   110    年    10    月    13    日
                      最高法院民事第六庭
                          審判長法官  魏  大  喨  
                                法官  李  寶  堂  
                                法官  邱  瑞  祥  
                                法官  林  玉  珮  
                                法官  李  文  賢  
本件正本證明與原本無異
                                      書  記  官
中    華    民    國   110    年    10    月    20    日